臺灣高雄地方法院刑事判決　　　　　　　90年度訴字第2440號
公　訴　人　台灣高雄地方法院檢察署檢察官
被　　　告　甲○○　男　57歲.
選任辯護人　康清敬律師
上列被告因偽證等案件，經檢察官提起公訴（90年度偵字第
16698 號），嗣被告於本院準備程序進行中，就被訴事實為有罪
之陳述，經本院告知簡式審判程序意旨，並聽取公訴人及被告及
辯護人之意見後，本院合議庭裁定由受命法官獨任依簡式審判程
序審理，判決如下：
    主  文
甲○○證人，於檢察官偵查時，於案情有重要關係之事項，供前
具結，而為虛偽陳述，處有期徒刑拾月，緩刑年。
    事  實
一、甲○○原於私立國際高級商工職業學校（下稱國際商工）經
    營福利社，自民國76年間起即應該校秘書陳豪之要求，每月
    給付新台幣20萬元之福利金予陳豪。詎甲○○竟為使陳豪脫
    免因此可能涉及之刑事法律責任，並掩飾每月應陳豪要求給
    付前開款項之事實，竟於86年9 月間在國際商工陳豪辦公室
    內，配合陳豪偽造1 紙內容不實之借據，上載甲○○確於72
    年3 月間向陳豪借款美金50萬元救急等語，實則甲○○並未
    於該時向陳豪借前開款項，而該證據準備爾後如陳豪因該向
    甲○○索取款項行為受刑事追訴時，得提出作為關係陳豪刑
    事被告案件之證據。嗣陳豪因背信案件為台灣高雄地方法院
    檢察署以88年度偵字第16699 號分案偵查，甲○○又於偵查
    中之88年12月21日下午8 時許，在高雄市○○路楊昌禧律師
    事務所內，配合陳豪之要求，偽造關係陳豪該案刑事被告案
    件之書證，在內容不實之結帳證明書上簽名，上載甲○○於
    71 年3月間向陳豪借款美金50萬元，並自76年9 月起逐年清
    償新台幣110 萬元至新台幣130 萬元不等予陳豪，至86年11
    月間清償完畢等語。甲○○再分別於88年12月22日下午4 時
    30 分 許及89年11月14日上午9 時30分許，於檢察官偵查時
    出庭作證，供前具結，就此於該案有重要關係事項，謊稱其
    向陳豪借款美金50萬元供作其妻於韓國官司之週轉費用，而
    為虛偽之陳述。甲○○嗣於前揭陳豪被訴背信案件之裁判確
    定前即90年5 月4 日向檢察官自首犯罪，並自白全部犯罪事
    實。
二、案經台灣高雄地方法院檢察署檢察官自動檢舉偵查起訴。
    理  由
一、本件被告甲○○所犯為死刑、無期徒刑、最輕本刑為3 年以
    上有期徒刑以外之罪，其於準備程序進行中，就被訴事實為
    有罪之陳述，經告知簡式審判程序之旨，並聽取當事人之意
    見後，本院合議庭裁定由受命法官獨任進行簡式審判程序，
    合先敘明。
二、上揭犯罪事實，業據被告於檢察官偵訊中及本院審理中自承
    不諱，並有前開偽造之借據、結帳證明書、證人結文各1 紙
    ，檢察官偵訊筆錄2 份在卷足稽，堪信其自白與事實相符。
    是被告犯行明確，洵堪認定，應依法論科。
三、按刑法第165 條偽造關係他人刑事被告案件之證據罪，其中
    關於「關係他人刑事案件」一詞之解釋，自確保刑事證據真
    實性之觀點，應認係指實質上已發生之犯罪，即將來可能發
    生之刑事被告案件亦屬之，此種解釋非但未逸脫該要件之文
    義範圍，亦有助於發揮本罪之刑事立法功能，是被告前揭偽
    造內容不實借據之時，陳豪雖尚未經檢察官偵查，但未來既
    有因被告按月給付陳豪金錢使陳豪受刑事追訴之可能，自不
    妨礙被告本罪之成立。是核被告所為，係犯刑法第165 條之
    偽造關係他人刑事被告案件之證據罪、及同法第168 條之偽
    證罪。次按刑法第165 條及第168 條之罪所保護者均係國家
    刑事司法權之有效行使，倘行為人就單一被告之單一刑事案
    件，先後偽造不同證據，或先後具結數次、並為數次虛偽陳
    述，則所侵害者究係國家刑事司法權對該單一被告之單一案
    件無法有效行使，即僅有一個國家司法權正當行使法益受侵
    害，是被告先後2 次偽造關係陳豪刑事案件之內容不實證據
    、及在檢察官偵查中供前具結，並先後為2 次虛偽之陳述，
    均僅分別論以一偽造刑事證據罪、及一偽證罪。再按刑法第
    165 條之罪及第168 條之罪，均係為保護國家司法權正當行
    使而設，保護法益同一，且第165 條之罪本質上屬第168 條
    之罪之補充規定，故被告偽造關係他人刑事被告案件之證據
    後，復於檢察官偵查中供前具結，而為虛偽之陳述，應僅論
    以刑法第168 條之偽證罪，至刑法第165 條之罪則不另論斷
    。被告於其所虛偽陳述之陳豪被訴背信案件裁判確定前之90
    年5 月4 日，向檢察官自白犯罪，應依刑法第172 條規定，
    減輕其刑。爰審酌被告係因於國際商工經營福利社，為求經
    營順利始配合陳豪要求為前開偽造刑事證據及偽證之犯行，
    惟其前開數次犯行已使國家司法權之行使受到嚴重阻礙，而
    其犯後坦承犯行，且深具悔意，態度尚稱良好等一切情狀，
    量處如主文所示之刑。又被告未曾受有期徒刑以上刑之宣告
    ，有臺灣高等法院被告全國前案紀錄表1 紙在卷可稽，被告
    因一時失慮偶罹刑典，犯後坦承犯行深知悔悟，本院信其經
    此教訓當知所警惕而無再犯之虞，本院認所宣告之刑以暫不
    執行為當，爰予以宣告緩刑3 年，以勵自新。
四、如不服本判決，應於本判決書送達後10日內，向本院提出上
    訴狀。
五、據上論斷，應依刑事訴訟法第273 條之1 第1 項、第299 條
    第1 項前段，刑法第168 條、第172 條、第74條第1 款，判
    決如主文。
本案經檢察官乙○○到庭執行職務。
中　　華　　民　　國　　94　　年　　5 　　月　　31　　日
                    刑事第14庭  法　官  紀凱峰
以上正本證明與原本無異。
中　　華　　民　　國　　94　　年　　6 　　月　　1 　　日
                                書記官  黃進遠
中華民國刑法第168條
(偽證罪)
於執行審判職務之公署審判時或於檢查官偵查時，證人、鑑定人
、通譯於案情有重要關係之事項，供前或供後具結，而為虛偽陳
述者，處7 年以下有期徒刑。
